臺灣高等法院刑事判決
上　訴　人
即　被　告　甲○○
上列上訴人因毒品危害防制條例案件，不服臺灣板橋地方法院93
年度易緝字第73號，中華民國93年5月13 日第一審判決（起訴案
號：臺灣板橋地方法院檢察署92年度毒偵字第1479號，併辦案號
：93年度毒偵字第2593號），提起上訴，本院判決如下：
    主  文
原判決關於施用第二級毒品及定執行刑部分均撤銷。
甲○○連續施用第二級毒品，累犯，處有期徒刑柒月，扣案安非
他命壹包驗餘淨重拾伍點玖公克沒收銷燬之。
其餘上訴駁回。
第二項所處之刑與前項駁回部分所處之刑應執行有期徒刑拾月。
扣案安非他命壹包驗餘淨重拾伍點玖公克、海洛因壹包淨重零點
捌玖公克均沒收銷燬之。
    事  實
一、甲○○曾因違反麻醉藥品管理條例案件，經本院判處有期徒
    刑六月確定，甫於民國九十年六月三日縮刑期滿執行完畢。
    其曾因施用毒品違反毒品危害防制條例案件，經檢察官送勒
    戒處所觀察、勒戒後，認無繼續施用毒品之傾向，業由臺灣
    板橋地方法院檢察署檢察官於八十九年九月七日以八十九年
    度毒偵字第五七○七號不起訴處分確定；嗣又同因施用毒品
    案件，經檢察官送觀察、勒戒後，認有繼續施用毒品之傾向
    ，由臺灣板橋地方法院檢察署檢察官提起公訴，經臺灣板橋
    地方法院於九十一年十一月二十九日以九十一年度易字第二
    九三二號判處有期徒刑三月確定。詎仍不知悔改，基於施用
    第二級毒品之概括犯意，先於九十二年四月二十六日某時，
    在位於臺北縣板橋市○○路之友人住處，施用第二級毒品安
    非他命一次；後於九十三年三月二十六日，在該友人住處，
    施用第二級毒品安非他命一次。另基於持有第一級毒品之犯
    意，於九十二年四月二十八日十六時許，在臺北縣新莊市某
    處房屋之地下室內，自綽號「傑仔」年籍不詳之男子處受贈
    第一級毒品海洛因乙包（淨重零點八九公克）後而持有之。
    嗣為警於九十二年四月二十八日十六時三十分許，在臺北縣
    大漢橋上查獲，並扣得其持有之海洛因乙包（淨重零點八九
    公克）及其所有供施用之安非他命乙包淨重十六點○八公克
    （送驗取樣○點一八公克檢驗，驗餘淨重為十五點九公克）
    。上開施用安非他命之行為，經警於九十二年四月二十八日
    晚上及九十三年三月三十一日下午，分別採集其尿液送驗，
    均證實其尿液呈安非他命陽性反應。
二、案經臺北縣政府警察局新莊分局報告臺灣板橋地方法院檢察
    署檢察官偵查起訴及移請併辦。
    理  由
一、右揭犯罪事實，業據被告甲○○於警訊、偵查或原審審理時
    自白不諱，而其為警查獲後經採集尿液囑託鑑定結果，亦呈
    安非他命類陽性反應，分別有臺灣檢驗科技股份有限公司出
    具之濫用藥物尿液檢驗報告、台灣尖端先進生技醫藥股份有
    限公司濫用藥物檢驗報告及臺北縣政府警察局新莊分局偵辦
    毒品危害防制條例案被移送人姓名代碼對照表各乙份附卷可
    稽，此外復有海洛因乙包（淨重○點八九公克）、安非他命
    乙包淨重十六點○八公克（送驗取樣○點一八公克檢驗，驗
    餘淨重為十五點九公克）扣案及法務部調查局鑑定通知書、
    內政部警政署刑事警察局鑑定書各一份存卷可為佐證，堪信
    其前開自白應與事實相符。
二、被告前因施用毒品違反毒品危害防制條例案件，經檢察官送
    勒戒處所觀察、勒戒後，認無繼續施用毒品之傾向，業由臺
    灣板橋地方法院檢察署檢察官於八十九年九月七日以八十九
    年度毒偵字第五七○七號不起訴處分確定；嗣又同因施用毒
    品違反毒品危害防制條例案件，經檢察官送觀察、勒戒後，
    認有繼續施用毒品之傾向，由臺灣板橋地方法院檢察署檢察
    官提起公訴，經原審於九十一年十一月二十九日以九十一年
    度易字第二九三二號判處有期徒刑三月確定，現仍執行中等
    情，亦有上開不起訴書分書、刑事判決及本院被告全國前案
    紀錄表可憑。是以本件事證明確，被告持有海洛因及五年內
    再犯（即五年內三犯）施用毒品（安非他命）之犯行，堪予
    認定，應予依法論科。
三、按海洛因、安非他命分別為毒品危害防制條例第二條第二項
    第一款、第二款所定之第一級毒品及第二級毒品，核被告所
    為，係犯同條例第十一條第一項之持有第一級毒品罪，及同
    條例第十條第二項之施用第二級毒品罪。其施用前後持有安
    非他命之低度行為為施用之高度行為所吸收，不另論罪。次
    按施用毒品者具病患性犯人之特質，故毒品危害防制條例設
    有特別之刑事處遇程序，就符合一定條件經施以戒除措施（
    觀察勒戒及強制戒治）之施用毒品犯罪人，得免其刑事追訴
    處罰；而毒品危害防制條例業於九十二年七月九日部分修正
    公布，並於公布後六個月即九十三年一月九日施行，對施用
    毒品即違反毒品危害防制條例第十條之犯罪，修正前區分為
    初犯、五年後再犯、五年內再犯及三犯以上而異其刑事處遇
    程序，修正後則簡化區分為初犯、五年內再犯及五年後再犯
    三種，亦即其修正僅就非屬犯罪構成要件之追訴處罰條件有
    所更異，至於論罪處罰科刑之法條本身（即毒品危害防制條
    例第十條第一項及第二項）並無變更。又就修正前已繫屬之
    施用毒品案件，該條例第三十五條第一項第三款規定審判中
    之案件應由法院依修正後之規定之處理，另同條第二項則規
    定如依修正前之規定有利於行為人者，適用最有利於行為人
    之法律。查本件被告施用安非他命部分，雖係於毒品危害防
    制條例修正實施前為五年內三犯毒品危害防制條例第十條之
    罪並繫屬本院，然無論依修正前後之規定，其行為均屬應予
    追訴處罰之犯罪，修正前之條文並無較有利於被告之情形，
    而處罰所應適用之法條本身亦無變更，故依前開之說明，即
    應適用修正後關於追訴處罰條件之規定，且無庸變更檢察官
    起訴之論罪法條。被告先後二次施用安非他命之犯行，時間
    密接，構成要件相同，顯係基於概括之犯意反覆為之，為連
    續犯，依法應以一罪論並加重其刑。又另被告所犯上開二罪
    ，犯意各別，行為互殊，應予分論併罰。再者被告曾因違反
    麻醉藥品管理條例案件，經本院以八十七年度上易字第一六
    九號判處有期徒刑六月確定，甫於九十年六月三日縮刑期滿
    執行完畢，此有本院被告全國前案紀錄表附卷足參，其於五
    年以內再犯本件最重本刑為有期徒刑以上之罪，為累犯，應
    依刑法第四十七條之規定加重其刑，就施用第二級毒品部分
    並遞加之。被告於九十三年三月二十六日在友人住處，施用
    第二級毒品安非他命一次之犯行部分，雖未經起訴，惟因與
    起訴施用安非他命部分，有連續犯裁判上一罪關係，依審判
    不可分原則，為起訴效力所及、本院自得併予審理。
四、原審就被告所犯持有第一級毒品海洛因部分，認被告罪證明
    確，援引毒品危害防制條例第十一條第一項、第二十三條第
    二項、第十八條第一項前段，刑法第十一條前段、第四十七
    條、第四十一條第一項前段之規定，並審酌被告持有第一級
    毒品之期間，及其於審理中能坦認犯行，犯罪後之態度尚稱
    良好等一切情狀，量處有期徒刑四月及諭知易科罰金之標準
    ，以示儆懲。並說明扣案之海洛因乙包淨重零點八九公克為
    查獲之毒品，業經其自陳明確，應依毒品危害防制條例第十
    八條第一項前段之規定宣告沒收銷燬之。就此部分，原審認
    事用法，均無不合，量刑亦屬妥適，被告就此部分提起上訴
    ，其上訴無理由，應予駁回。
五、原審就被告施用第二級毒品安非他命部分，認被告罪證明確
    ，予以論罪科刑，固非無見，惟查被告另於九十三年三月二
    十六日在友人住處，施用第二級毒品安非他命一次之犯行，
    與起訴施用安非他命部分，有連續犯裁判上一罪關係，原審
    未及併辦；又被告經警察獲之第二級毒品安非他命淨重為十
    六點○八公克（送驗取樣○點一八公克檢驗，驗餘淨重為十
    五點九公克），原判決認係○點三五公克，均有未當，被告
    就施用安非他命部分提起上訴，其執陳詞否認犯罪，上訴固
    無理由，惟原判決關於施用安非他命部分既有未當，自屬無
    可維持，爰由本院將原判決關於施用安非他命部分以及定執
    行刑部分撤銷改判，並審酌被告有多次施用毒品遭查獲之紀
    錄，素行不佳，且前已因觀察勒戒結果認無繼續施用毒品傾
    向而經不起訴處分，已受毒品危害防制條例對施用毒品人之
    寬典，竟仍三度吸食，顯見其並無悔意，惡性非淺，然被告
    施用毒品實為戕害自身健康之犯罪，於他人尚無明顯重大危
    害，並斟酌其施用及持有之期間與次數，且在被查獲施用安
    非他命之後，不知悔晤，仍續行施用，足見其惡行難改，及
    其於審理中能坦認犯行，犯罪後之態度等一切情狀，就施用
    安非他命部分，量處有期徒刑七月，並與上訴駁回部分（即
    持有第一級毒品海洛因部分）合併定應執行之刑為有期徒刑
    十月，以示儆懲。又警於查獲時扣得之海洛因乙包（驗後淨
    重零點八九公克）及安非他命乙包，淨重為十六點○八公克
    （送驗取樣○點一八公克檢驗，驗餘淨重為十五點九公克）
    ，為查獲之毒品，業經其自陳明確，應依毒品危害防制條例
    第十八條第一項前段之規定併為沒收銷燬之諭知。
六、被告經合法傳喚無正當理由不到庭，爰不待其陳述逕行判決
    。
七、據上論斷，應依刑事訴訟法第369條第1項前段、第364 條、
    第371條、第368條、第299條第1項前段，毒品危害防制條例
    第10條第2項、第18條第1項前段、刑法第11條前段、第56條
    、第47條、第51條第5款，判決如主文。
本案經檢察官洪泰文到庭執行職務。
中　　華　　民　　國　　94　　年　　4 　　月　　7 　　日
　　　　　　　　　刑事第十庭審判長法　官  陳正雄
　　　　　　　　　　　　　　　　  法　官  許宗和
　　　　　　　　　　　　　　　　  法　官  許錦印
以上正本證明與原本無異。
不得上訴。
                                  書記官  楊妙恩
中　　華　　民　　國　　94　　年　　4 　　月　　13　　日
附錄本案論罪科刑法條全文：
毒品危害防制條例第十條：
  施用第一級毒品者，處六月以上五年以下有期徒刑。
  施用第二級毒品者，處三年以下有期徒刑。
毒品危害防制條例第十一條：
  持有第一級毒品者，處三年以下有期徒刑、拘役或新臺幣五萬
  元以下罰金。
  持有第二級毒品者，處二年以下有期徒刑、拘役或新臺幣三萬
  元以下罰金。
  持有專供製造或施用第一、二級毒品之器具者，處一年以下有
  期徒刑、拘役或新臺幣一萬元以下罰金。
  持有毒品達一定數量者，加重其刑至二分之一，其標準由行政
  院定之。
